【裁判字號】    95,交聲,1112
【裁判日期】    950816
【裁判案由】    交管條例聲異
【裁判全文】
臺灣板橋地方法院交通事件裁定
原處分機關  交通部公路總局臺北區監理所
異  議  人
即受處分人  甲○○
上列受處分人因違反道路交通管理處罰條例案件，對於交通部公
路總局臺北區監理所於95年4 月18日所為之處分（原處分案號：
北監自裁字裁40－AA0000000 號、北監自裁字裁40－AA0000000
號）聲明異議，本院裁定如后：
    主  文
異議均駁回。
    理  由
一、原處分意旨略以：異議人即受處分人甲○○於民國95年2 月
    14 日18 時51分，駕駛車牌號碼H3-1629 號自用小客車行經
    臺北市○○○○道路師大路入口上往南方向，限速每小時60
    公里之路段時，以時速71公里之速度超速行駛；復於95年2
    月25 日12 時47分，駕駛上開車輛行經上開路段，以時速79
    公里之速度超速行駛，經警逕行舉發，原處分機關查證違規
    屬實，爰依95年7 月1 日修正條文施行前道路交通管理處罰
    條例第40條第1 項、第63條第1 項第1 款之規定，就該二次
    違規行為，各裁處罰鍰新臺幣一千七百元，並均記違規點數
    一點。
二、異議意旨略以：異議人行車路線（師大路左轉水源路，沿引
    道上水源快速道路往南）上之違規地點未設置「警示標誌」
    ，請求撤銷裁罰云云。
三、按94年2 月5 日公布施行之行政罰法第5 條規定：「行為後
    法律或自治條例有變更者，適用行政機關最初裁處時之法律
    或自治條例。但裁處前之法律或自治條例有利於受處罰者，
    適用最有利於受處罰者之規定」，採從新從輕原則，所謂「
    從新」，即係適用行政機關最初裁處時之法律，至於「從輕
    」，則係指行為時至行政機關最初裁處前之法律有利於受處
    罰者，適用最有利於受處罰者之規定。查本件異議人違規行
    為係發生於95年2 月14日及同年月25日，原處分機關裁決日
    期則均為95年4 月18日，道路交通管理處罰條例第40條、第
    63條固於94年12月28日經修正公布，並於95年7 月1 日施行
    ，惟本件違規行為發生時及原處分機關於最初裁決時，均在
    上開修正條文施行之前，受處分人行為後法律雖有變更，惟
    依行政罰法第5 條前段之規定，仍應適用原處分機關裁處時
    之法律，即95年7 月1 日修正條文施行前道路交通管理處罰
    條例第40條、第63條之規定，合先敘明。
四、按行車速度，依速限標誌或標線之規定，道路交通安全規則
    第93條第1 項前段定有明文。又汽車駕駛人，行車速度超過
    規定之最高時速者，處新臺幣（下同）1200元以上2400元以
    下罰鍰，並予記違規點數1 點，95年7 月1 日修正條文施行
    前道路交通管理處罰條例第40條第1 項、第63條第1 項第1
    款亦分別定有明文。
五、經查，本件異議人即受處分人甲○○於95年2 月14日18時51
    分，駕駛車牌號碼H3-1629 號自用小客車行經臺北市○○○
    ○道路師大路入口上往南方向，以時速71公里之速度行駛；
    復於95年2 月25日12時47分，駕駛上開車輛行經上開路段，
    以時速79公里之速度行駛，為設置於該處之測速照相設備測
    得其超速行駛，為警逕行舉發之事實，已為異議人所不爭，
    異議人固以前揭情詞置辯。按經以科學儀器取得證據資料證
    明汽車駕駛人違規者，該科學儀器應採固定式，並定期於網
    站公布其設置地點；且關於行車速度超過規定之最高速限或
    低於規定之最低速限之違規行為，採用固定或非固定式科學
    儀器取得證據資料證明者，於一般道路須至少一百公尺，於
    高速公路、快速公路須至少於三百公尺前明顯標示，固為95
    年7 月1 日修正條文施行後道路交通管理處罰條例第7-2 條
    第2 項、第3 項所明定，惟本件原處分機關於95年4 月18日
    裁決時，前揭修正條文尚未施行，依行政罰法第5 條之規定
    ，原處分機關自無由適用前揭修正條文而為裁決，矧本院依
    職權向臺北市政府警察局中正第二分局函詢關於本件違規地
    點與速限標誌之距離等事項，嗣該分局於95年7 月4 日以北
    市警中正二分交字第09531493100 號函覆略以：「查水源快
    速道路師大路入口明顯設有速限標誌【60公里（附件1） 】
    距離採證地點前約300 公尺，另距離採證地點前約150 公尺
    處亦設有速限標誌（附件2） 」等語，並有該函文所附標誌
    相片三張可稽，則本件異議人行經之處，既設有「最高限速
    60公里」標誌供駕駛人遵循辨識，駕駛人本應隨時注意及遵
    守道路交通標誌，而異議人於前揭時、地有駕車超速之違規
    行為，為設置該處之測速照相設備拍照存證，採證員警依95
    年7 月1 日修正條文施行前道路交通管理處罰條例第7-2 條
    第2 項規定記明車輛牌照號碼、車型等可資辨明之資料，查
    明汽車所有人姓名或名稱、住址後，製單舉發處罰，並無違
    誤，是異議人上開所辯，顯無理由。
六、從而，受處分人駕駛上開自小客車於前揭時、地超速行駛之
    違規事實，洵堪認定。原處分機關依95年7 月1 日修正條文
    施行前道路交通管理處罰條例第40條第1 項、第63條第1 項
    第1 款之規定，就異議人前揭二次違規行為，各裁罰新臺幣
    一千七百元，並均記違規點數一點，於法並無不合，本件異
    議為無理由，均應予駁回。
七、依道路交通案件處理辦法第19條，裁定如主文。
中    華    民    國    95    年    8     月    16    日
                      交通法庭  法  官  林海祥
以上正本證明與原本無異
如不服本裁定應於送達後5日內向本院提出抗告狀
                                書記官  陳映孜
中    華    民    國    95    年    8     月    16    日


司法院資訊處製作；財團法人民間司法改革基金會備份。
